【裁判字號】    98,交聲,858
【裁判日期】    980316
【裁判案由】    聲明異議
【裁判全文】
臺灣臺中地方法院交通事件裁定         98年度交聲字第858號
原處分機關  交通部公路總局臺中區監理所臺中市監理站
受處分人    甲○○
上列受處分人因違反道路交通管理處罰條例案件，對於交通部公
路總局臺中區監理所臺中市監理站九十八年二月二十七日所為之
處分（裁監稽違字第裁六一－ＧＥ0000000號裁決書），
聲明異議，本院裁定如下：
    主  文
異議駁回。
    理  由
一、原處分機關略以：本件受處分人甲○○於民國九十八年一月
    十八日晚間十時二十三分許，騎駛車牌號碼ＩＲＳ－九四二
    號重型機車，行經臺中市○區○○路與光大街口處，因「違
    反停讓標誌肇事未致他人受傷（行經無號誌路口，未依停、
    讓標誌行駛肇事）」之違規，經臺中市警察局第二分局交通
    分隊員警以違反道路交通管理處罰條例第四十五條第一項第
    十五款之規定，製開違反道路交通管理事件通知單（單號：
    中市警交字第ＧＥ0000000號）舉發，受處分人於九
    十八年二月二日提出申訴，經向臺中市警察局第二分局查明
    違規屬實，由原處分機關於九十八年二月二十七日，依道路
    交通管理處罰條例第四十五條第一項第十五款規定，以裁監
    稽違字第裁六一－ＧＥ0000000號裁決書，裁處罰鍰
    新臺幣（下同）六百元，於法並無不合等語。
二、本件受處分人則以：伊於九十八年一月十八日當要經過太平
    路與光大街口時，伊有停、慢、行看左右來車才經過，結果
    左邊來車速度太快突然撞上伊。當時員警來處理時，沒問伊
    現場車禍發生的經過，到醫院作筆錄後，便拿出開好的罰單
    給伊，伊拒收，事後伊與當事者講伊受傷如何，對方說其本
    身也有錯，便達成和解。再說何以快車道先行者，就可以快
    速開車，而不用減速慢行，且如果是行人經過而被撞傷，這
    不知是人的錯還是開車者的錯，如果車禍嚴重而死亡，是否
    還要開罰單云云，依法提出異議。
三、按汽車行駛至交岔路口，其行進、轉彎，交叉路口因特殊需
    要另設有標誌、標線者，並應依其指示行車；復行經無號誌
    交岔路口及巷道不依規定或標誌、標線指示，處汽車新臺幣
    六百元以上一千八百元以下罰鍰，道路交通安全規則第一百
    零二條第一項第十一款、道路交通管理處罰條例第四十五條
    第一項第十五款分別定有明文。另依違反道路交通管理事件
    統一裁罰基準及處理細則第二條第二項之違反道路交通管理
    事件統一裁罰基準表規定，違反道路交通管理處罰條例第四
    十五條第一項第十三款之規定，期限內到案聽候裁決者，處
    六百元罰鍰。
四、經查：
  (一)本件受處分人於九十八年一月十八日夜間十時二十三分許，
    騎駛車牌號碼ＩＲＳ－九四二號重型機車，行經臺中市○○
    路與光大街口處，與他人發生車禍等情，業據本院依職權調
    取本件事故之道路交通事故現場圖、道路交通事故調查報告
    表(一)(二)、臺中市○○○道路交通事故談話紀錄表二份、臺中
    市警察局第二分局交通分隊道路交通事故補充資料表，及交
    通事故照片九張等資料為憑，且為受處分人所不爭執，足見
    被告確有行經閃光號誌路口與他人發生交通事故。另舉發機
    關以受處分人違反道路交通管理處罰條例第四十五條第一項
    第十五款之規定，製發道路交通管理事件通知單（單號：中
    市警交字第ＧＥ0000000號），經受處分人向舉發單
    位申訴，舉發單位函覆舉發無訛，處分機關即於九十八年二
    月二十七日以裁監稽違字第裁六一－ＧＥ0000000號
    裁決書處罰鍰六百元，該裁決書於同日在原處分機關交付受
    處分人等情，亦有前揭舉發通知單、臺中市監理站交通違規
    陳述單及查詢單、臺中市警察局第二分局於九十八年二月十
    一日中分二警交字第○九八○○○三二七○號函附卷可稽。
  (二)按讓路線，用以警告車輛駕駛人前有幹道應減速慢行，或停
    車讓幹道車先行；幹道應設置閃光黃燈，支道應設置閃光紅
    燈；閃光紅燈表示「停車再開」，車輛應減速接近，先停止
    於交岔路口前，讓幹道車優先通行後認為安全時，方得續行
    ，道路交通標誌標線號誌設置規則第一百七十二條第一項、
    第二百二十四條第三款、第二百十一條第一項第二款載有明
    文。查受處分人騎駛前開機車從光大街由西往東欲通過太平
    路口，其所行駛之光大街口，繪有三角讓路標線，又設有閃
    光紅燈號誌，而太平路口則設有閃光黃燈號誌，有道路交通
    事故現場圖及交通事故照片在卷可憑，則依前揭條文規定，
    受處分人應「停止」於光大街口前，讓幹道（太平路）車優
    先通行後認為安全時，方得續行。惟受處分人於事故發生後
    ，接受員警訊問時自承：路口為閃光號誌，伊行向不清楚閃
    何色號誌，對方伊也不知道，路面伊未注意看有無三角標線
    等語，此有臺中市○○○道路交通事故談話紀錄表附卷可按
    ，則受處分人既不清楚其所行經路口閃光號誌顏色及有無讓
    路標線，如何能期待受處分人依閃光紅號及三角讓路標線之
    指示確實將機車停止於光大街口，禮讓幹道（太平路）車優
    先通行後認為安全時，再續行駛；又受處分人於申訴時自承
    ：當伊機車從光大街要經過太平路時，伊機車幾乎半停的狀
    況，看右邊是否有來車，機車有來到路中央，當伊再加油前
    進時，就與左方來車相撞等語，此有臺中市監理站交通違規
    陳述單及查詢單附卷足佐，益見受處分人並未依閃光紅號及
    三角讓路標線之指示確實將機車停止於光大街口，而係以「
    半停」之方式往前行駛，且受處分人只看右方是否有來車情
    形下，未注意並禮讓由左方幹道（太平路）車輛優先通行，
    導致本件事故發生，自應依道路交通管理處罰條例第四十五
    條第一項第十五款規定處罰。至他方駕駛人是否超速，是否
    未依規定減速慢行，則屬他方駕駛人是否違規之另一問題，
    自不得以此減免受處分人應負之交通違規責任。
  (三)綜上所述，本件受處分人既有上述違規之事實，自應予依法
    處罰，以維護交通安全，受處分人上開所辯實非可採。從而
    ，原處分機關援引上開規定，以受處分人不依停讓標線指示
    而肇事之違規，裁處受處分人罰鍰新臺幣六百元，並無不當
    ，其異議為無理由，應予駁回。
五、據上論斷，應依道路交通管理處罰條例第八十七條第二項，
    道路交通案件處理辦法第十九條，裁定如主文。
中    華    民    國    98    年    3     月    16    日
                      交通法庭  法  官  黃裕仁
上正本證明與原本無異。
如不服本裁定，應於送達後五日內，向本院提出抗告狀。
                                書記官  何惠文
中    華    民    國    98    年    3     月    16    日


司法院資訊處製作；財團法人民間司法改革基金會備份。
